臺灣苗栗地方法院刑事判決
110年度易字第458號
公  訴  人  臺灣苗栗地方檢察署檢察官
被      告  賓致超


上列被告因侵占案件，經檢察官提起公訴（110年度偵緝字第223
號），本院判決如下：
    主  文
賓致超犯侵占罪，處有期徒刑伍月，如易科罰金，以新臺幣壹仟
元折算壹日。未扣案犯罪所得機車電瓶壹個沒收，於全部或一部
不能沒收或不宜執行沒收時，追徵其價額。　　
　　犯罪事實
一、賓致超於民國109年11月1日0時30分許，在苗栗縣○○鎮○○路0
    00號之全家便利商店，向擔任該超商店員之許安萱借用其所
    有之車牌號碼000-0000號普通重型機車之電瓶，為自己所騎
    乘之車牌號碼000-000號普通重型機車之電瓶過電，嗣經許
    安萱同意後，由其打開前揭機車之後車廂供賓致超短暫占有
    使用之。而後賓致超趁許安萱返回店內未注意之際，竟意圖
    為自己不法之所有，基於侵占之犯意，將其機車內已損壞之
    電瓶，與許安萱機車內可正常使用之電瓶對調，以此方式易
    持有為所有，因而將許安萱之電瓶侵占入己，並將之裝入己
    有之機車內騎乘離去。
二、案經許安萱訴由苗栗縣警察局竹南分局報告臺灣苗栗地方檢
    察署檢察官偵查起訴。
    理  由
一、證據能力：
  ㈠本判決下述所引用被告以外之人於審判外之陳述，檢察官、
    被告賓致超於本院審理時對於該等證據能力均不爭執，且迄
    於言詞辯論終結前亦未聲明異議，本院審酌上開證據資料作
    成時之情況，尚無違法不當及證明力明顯過低之瑕疵，認為
    以之作為證據應屬適當，依刑事訴訟法第159條之5規定，均
    有證據能力。
　㈡本判決下述所引用之非供述證據，與本案均具有關聯性，且
    均係依法定程序合法取得，而查無依法應排除其證據能力之
    情形，復經本院依法踐行證據調查程序，自均得作為本院認
    事用法之依據。 
二、認定犯罪事實所憑之證據及理由： 
　　訊據被告固坦承伊有於前開時、地，將告訴人許安萱之電瓶
    裝入己有之機車內，並將己有已損壞之電瓶放置在告訴人之
    機車內，惟矢口否認有何侵占犯行，辯稱：伊當時已和告訴
    人達成合意，要用伊已損壞之電瓶來交換告訴人之電瓶，並
    補貼告訴人新臺幣（下同）500元，且伊已將500元放在告訴
    人之機車後車廂內，故伊並未侵占告訴人之電瓶云云。經查
    ：　　　　
　㈠被告於前開時、地，有將告訴人之電瓶裝入己有之車號000-0
    00號機車內，並將己有已損壞之電瓶放置在告訴人之車號00
    0-0000號機車內，而後騎乘己有之機車離去等情，業據被告
    於偵訊及審理中供述明確（見偵緝卷第45至47頁，本院卷第
    123至124頁），核與告訴人於警詢及偵訊中證述之情節相符
    （見偵卷第9至12頁，偵緝卷第63至64頁），並有監視器錄
    影畫面擷圖9張附卷可稽（見偵卷第26至30頁），是此部分
    之事實，首堪認定。
　㈡被告雖仍以前詞置辯，辯稱伊有與告訴人達成交換電瓶之合
    意云云，惟因被告係以其機車沒電、無法發動為由，因而向
    告訴人借用電瓶過電，告訴人方應允出借供被告使用等情，
    業據告訴人於偵訊中證述明確（見偵緝卷第63頁），且經本
    院勘驗卷附監視器錄影光碟，聽取案發當下被告與告訴人之
    對話後，亦已確認被告在上開時、地，確僅有向告訴人表示
    其機車電瓶損壞，因而詢問告訴人有無騎乘機車，能否供其
    借電以過電，告訴人遂應允後打開機車後車廂供被告過電，
    但過程中並無任何被告與告訴人達成交換電瓶合意之情形，
    此有本院勘驗筆錄1份在卷可查（見本院卷第125頁），堪認
    被告在案發當下確係以其機車電瓶沒電、損壞為由，向告訴
    人借用機車電瓶以求過電，告訴人方在應允後，打開機車後
    車廂供被告短暫占有、使用電瓶以過電，故被告辯稱伊有與
    告訴人達成交換電瓶之合意云云，顯係臨訟置辯，委無足採
    。
　㈢被告雖另辯稱其有放置500元在告訴人之機車後車廂內云云，
    惟依告訴人於偵訊中明確證稱：被告沒有在伊機車後車廂內
    放置500元等語（見偵緝卷第64頁），且經本院檢視警方所
    拍攝之現場照片（見偵卷第25頁），亦可見告訴人機車之後
    車廂內確未置有500元現金，而足徵被告前開辯語並非實情
    。益且，經本院考量告訴人在工作結束後既仍有騎乘機車之
    需求，則告訴人在明知被告所有之電瓶已損壞之狀況下，又
    豈有可能會同意被告以500元及已損壞之電瓶，與其交換告
    訴人自認價值達2,000元之完好電瓶（見偵卷第10頁），因
    而蒙受財產上之損失及無法使用機車之不利益。此外，案發
    當下既時值深夜，衡情斯時超商之來客量非多，故被告倘確
    如其所述有意補貼金錢予告訴人者，其大可直接走入超商內
    與告訴人洽談此事，並當面交付500元現金予告訴人收受，
    縱告訴人正因工作而暫時忙碌，被告亦可在超商內稍事等待
    ，殊無捨此不為而將500元現金逕自留置在機車後車廂內之
    必要，凡此在在足彰被告前開辯語顯係臨訟杜撰，實非可採
    。　　
　㈣綜上，本案事證明確，被告犯行洵堪認定，應依法論科。
三、論罪科刑：
　㈠查本案並無充分證據，足資證明被告自始即欲以前開話術詐
    取告訴人之電瓶，反而僅能認定被告係在借用、占有告訴人
    所有電瓶之過程中，趁告訴人返回超商內工作而未能注意之
    際，乘機將告訴人所有之電瓶易持有為所有而侵占入己。是
    核被告所為，係犯刑法第335條第1項之侵占罪。
　㈡爰審酌被告既可預見告訴人在下班後旋有使用機車之需求，
    竟仍利用不相識之告訴人善意出借電瓶供被告過電之機會，
    擅自將告訴人出借之電瓶侵占入己後揚長而去，徒留告訴人
    於發覺後支出甚多之勞力、時間、費用，以面對並處理後續
    機車修繕等相關事宜，觀其行為不僅侵害告訴人之財產法益
    ，復造成告訴人之勞費負擔，甚且因利用他人之純粹善意，
    因而嚴重戕害人與人間之互信基礎，所為應嚴予非難，顯不
    適宜僅科處罰金刑或拘役刑。復考量辯護權或防禦權之行使
    ，與積極、故意提出顯與事實不相符合之事證，本屬二事（
    最高法院109年度台上字第2611號判決意旨參照），本案被
    告於偵訊及審理中，先係辯稱其有與告訴人達成交換電瓶之
    合意，因而作出與監視器錄影此客觀事證顯然未符之主張，
    嗣經本院當庭播放錄有被告與告訴人在案發當下所為對話內
    容之監視器錄影畫面，以供被告閱聽、確認後，被告仍然否
    認犯行，並表示本案僅係伊與告訴人溝通上存有誤會，告訴
    人確有同意與伊交換電瓶云云，參合被告迄今並未與告訴人
    達成和解並賠償所受損害乙節，實難認被告之犯後態度良好
    。再衡諸被告之前科素行，並兼衡其於審理中自陳學歷為高
    中肄業，現從事電子業，家中尚有父母需其扶養等語（見本
    院卷第147至148頁）之智識程度、家庭與生活狀況等一切情
    狀，並審酌被告所侵占電瓶之價值尚非甚鉅，因而在2月以
    上5年以下有期徒刑之法定刑範圍內，量處如主文所示之5月
    有期徒刑，併諭知易科罰金之折算標準，以資警惕。
四、沒收部分：
    按犯罪所得，屬於犯罪行為人者，沒收之；前二項之沒收，
    於全部或一部不能沒收或不宜執行沒收時，追徵其價額。刑
    法第38條之1第1項前段、第3項分別定有明文。查被告所侵
    占之機車電瓶1個為其犯罪所得，而此部分犯罪所得雖未據
    扣案，但為貫徹任何人皆不能保有犯罪所得之立法原則，本
    院自應依前揭規定對之宣告沒收，並於全部或一部不能沒收
    或不宜執行沒收時，追徵其價額。
據上論斷，應依刑事訴訟法第299條第1項前段，刑法第335條第1
項、第41條第1項前段、第38條之1第1項前段、第3項，判決如主
文。
本案經檢察官邱舒虹提起公訴，檢察官黃智勇到庭執行職務
中    華    民    國    111    年    4    月    27    日
                  刑事第三庭  審判長法  官  魏宏安
                                    法  官  王瀅婷
                                    法  官  朱俊瑋　
以上正本證明與原本無異。
如不服本判決應於收受判決後20日內向本院提出上訴書狀，並應
敘述具體理由。其未敘述上訴理由者，應於上訴期間屆滿後20日
內向本院補提理由書( 均須按他造當事人之人數附繕本) 「切勿
逕送上級法院」。告訴人或被害人如對本判決不服者，應具備理
由請求檢察官上訴，其上訴期間之計算係以檢察官收受判決正本
之日期為準。　　
       　　　　　　　               書記官　鄭雅雁
中　　華　　民　　國　　111 　年　　4 　　月　　27　　日
附錄本案論罪科刑法條：
中華民國刑法第335條
意圖為自己或第三人不法之所有，而侵占自己持有他人之物者，
處5年以下有期徒刑、拘役或科或併科3萬元以下罰金。
前項之未遂犯罰之。